最高法院刑事判決　　　　　　　　　　　　　　　八十六年度台上字第三六八三號
　　上　訴　人　甲○○
　　選任辯護人　林樹根律師
　　　　　　　　俞兆年律師
右上訴人因背信案件，不服台灣高等法院台南分院中華民國八十五年六月二十六日第
二審判決（八十四年度上訴字第二一七八號，起訴案號：台灣台南地方法院檢察署八
十三年度偵字第八四二五號），提起上訴，本院判決如左：
    主  文
原判決關於背信部分撤銷，發回台灣高等法院台南分院。
    理  由
本件原判決撤銷第一審關於上訴人甲○○背信部分之判決，改判仍論處上訴人為他人
處理事務，意圖為自己或第三人不法之利益，而為違背其任務之行為，致生損害於本
人之財產罪刑，固非無見。
惟查：(一)、有罪判決書，應將認定犯罪事實所憑之證據，及其認定之理由，於判決理
由內加以記載，刑事訴訟法第三百十條第一款定有明文。此項規定，依同法第三百六
十四條，為第二審之審判所準用，如第二審之有罪判決書，並未將其認定犯罪事實所
憑之證據及其認定之理由，依法記載，按諸同法第三百七十九條第十四款，其判決當
然違背法令，自足為撤銷之原因。刑法第三百四十二條之背信罪，除須有致生損害於
本人之財產或其他利益外，並以行為人具有意圖為自己或第三人不法利益，或損害本
人之利益之意思為構成要件。此項犯意既屬於構成犯罪事實之一部，自應依證據認定
，不能僅以客觀上發生損害本人財產之事實，即謂行為人主觀上有圖自己或第三人不
法利益之意思，而律以本條之罪。原判決於主文及事實欄均記載上訴人「意圖為自己
或第三人不法之利益」，但未於判決內說明其認定事實所憑之證據及認定之理由。僅
泛謂上訴人以同光企業股份有限公司（以下簡稱同光公司）名義向法國里昂銀行高雄
分行借得綜合性融資新台幣（下同）二億元，作為股票買賣之資金，交由案外人雷伯
龍自民國七十九年一月十日起買賣股票，造成同光公司自七十九年一月起至同年六月
三十日止之六千餘萬元之虧損，已致生損害於委託人即同光公司所有投資股東之財產
，其有為自己或第三人不法利益之意圖甚明云云。揆之上開說明，原判決顯未說明其
認定上訴人有「意圖為自己或第三人不法之利益」之主觀犯意所憑之證據及其認定之
理由，自有判決不載理由之違法。(二)、科刑判決所認定之事實，與所採之證據，不相
適合，即屬證據上理由矛盾，其判決當然為違背法令。原判決事實認定：「上訴人明
知當時同光公司之章程無經營買賣股票之規定，經營股票買賣非同光公司章程規定之
業務，竟意圖為自己或第三人不法之利益，未經股東大會投資股東之同意……買賣股
票……。」依此記載，似謂買賣股票為公司章程應登記之業務，然其於理由二(二)不另
諭知無罪部分，則又謂買賣股票屬於公司之理財行為，上訴人所為自無違反公司法第
十五條第一項公司不得經營登記範圍以外業務規定之犯行可言，顯有理由矛盾之違法
。且依卷附財政部證券管理委員會八十五年四月十六日八五台財證(一)字第二二七六九
號函載明：「依現行相關法令規定，除公司法第一百六十七條規定者外，不論是否以
投資為其專業之公司，在符合公司法第十三條規定情況下，均可進行股票及其他有價
證券之投資」（附原審卷第一一九頁）；經濟部八十五年五月十四日經八五商(六)字第
八五二○七六三一號函亦載稱：「非專業投資之公司，其轉投資允屬公司之理財行為
，不必增列投資公司之營業項目，即可進行投資，又理財行為，並非營業項目，故不
必登記」（附同上卷第一四一至一四三頁）。是原判決所認定之事實與卷附資料，顯
不相適合，尤有證據上理由矛盾之違誤。(三)、稽之卷內資料，證人即股東謝州融於第
一審法院到庭結證稱：「臨時動議我有提議公司能成立投資小組以增加一些營業外收
入，當時我有比方說公司若有盈餘可以用來投資房地產、股票或其他轉投資，當時股
東大會是有同意，是有授權董事會研議」（見一審卷第六十一頁），且證人楊茂泉、
張登河、張陳凝、黃健治、林桂珍等人於第一審及原審法院所為證言，尚非不利於上
訴人（見一審卷第六十一頁背面、原審卷第六十三、六十九至七十一頁、第九十二頁
）。乃原判決逕以同光公司七十八年度股東常會會議紀錄、七十九年股東常會會議紀
錄及同光公司第五屆第十六次董監事聯席會議紀錄，均無得買賣股票營運狀況之片語
文字登載，而為不利於上訴人之判決，自不足以昭折服。上訴意旨指摘原判決不當，
非無理由，應認原判決此部分有發回更審之原因。又本件雖係刑事訴訟法第三百七十
六條第五款所列之案件，惟於修正刑事訴訟法施行前，原得上訴於第三審法院，且已
繫屬於法院，依刑事訴訟法施行法第五條第一項規定，仍應依施行前之法定程序終結
之。至原判決不另諭知無罪部分，基於審判不可分之原則，應併予發回，附此明。
據上論結，應依刑事訴訟法第三百九十七條、第四百零一條，判決如主文。
中      華      民      國    八十六    年      六      月     十九     日
                              最高法院刑事第五庭
                                  審判長法官  陳  錫  奎
                                        法官  洪  清  江
                                        法官  李  璋  鵬
                                        法官  吳  昆  仁
                                        法官  李  彥  文
      右正本證明與原本無異
                                              書  記  官
中      華      民      國    八十六    年      六      月    二十五    日
